【裁判字號】    98,台非,251
【裁判日期】    980910
【裁判案由】    竊盜
【裁判全文】
最高法院刑事判決              九十八年度台非字第二五一號
上  訴  人  最高法院檢察署檢察總長
被      告  甲○○
上列上訴人因被告竊盜案件，對於台灣高雄地方法院中華民國九
十七年六月二十七日第一審確定簡易判決（九十七年度審簡字第
三二九六號，聲請簡易判決處刑案號：台灣高雄地方法院檢察署
九十七年度偵字第一四八三五號），認為違法，提起非常上訴，
本院判決如下：
    主  文
原判決關於罪刑部分撤銷。
甲○○犯竊盜罪，處有期徒刑月，如易科罰金，以新台幣壹仟
元折算壹日。扣案之鑰匙一支沒收。
    理  由
非常上訴理由稱：「按判決不適用法則或適用法則不當者，為違
背法令，刑事訴訟法第三百七十八條定有明文。又刑法第四十七
條（按漏載第一項）規定，受徒刑之執行完畢，或一部之執行而
赦免後，五年以內故意再犯有期徒刑以上之罪者，為累犯，加重
本刑至二分之一。另數罪併罰案件之執行完畢，係指數罪定其應
執行之刑，已將該應執行之刑執行完畢而言，若其中一罪之有期
徒刑先執行期滿，嗣法院依檢察官之聲請，以裁定定其數罪之應
執行之刑確定後，其在未裁定前已先執行之罪，因嗣後合併他罪
定應執行刑之結果，檢察官所換發之執行指揮書，係執行應執行
刑，其前已執行之有期徒刑部分，僅應予以扣除，不能認已執行
完畢（最高法院八十三年度台上字第五五七八號、八十四年度台
非字第二八四號判決要旨參照）。經查：被告甲○○曾於九十五
年一月二十二日因施用毒品案件，經原審法院九十五年度訴字第
四五六八號判決，判處有期徒刑六月確定；又另犯搶奪、竊盜、
詐欺及竊盜等案件，分別經原審法院九十六年度訴字第二０四五
號判決判處有期徒刑十月、九十五年度易字第二四六二號判決判
處有期徒刑二月、九十五年度簡字第二二三號判決判處有期徒刑
三月及九十六年度簡上字第七一號判決判處有期徒刑二月又十五
日確定。其中前四罪復經裁定減刑，並合併定應執行有期徒刑十
月，雖先於九十六年十一月二十四日縮刑期滿執行完畢（九十六
年度執減更崔字第七０二四號）。但上開四罪刑又與其於九十五
年五月二十日另犯之竊盜罪所處有期徒刑二月又十五日部分（九
十六年度簡上字第七一號判決），經台灣高雄地方法院檢察署檢
察官聲請臺灣高雄地方法院於九十七年三月十四日以九十七年度
審聲字第一六五號裁定，合併定其應執行之刑為有期徒刑一年又
十五日，有該裁定可稽；扣抵已先執行之有期徒刑十月，尚須執
行二月又十五日，應執行至九十七年十一月三日始執行期滿，亦
有檢察官執行指揮書在卷可稽（詳見九十七年度執更緝字第九０
四號執行卷）。故被告於九十七年五月十四日下午三時許，在高
雄市○鎮區○○路二四八之三九號前，犯本案竊盜罪時，其前案
施用毒品、搶奪、竊盜、詐欺等四罪，所處應執行有期徒刑十月
，不能認已執行完畢，本案自不成立累犯。乃原判決竟依累犯予
以論科，揆諸首開說明，此部分顯有判決適用法則不當之違背法
令。案經確定，且於被告不利。爰依刑事訴訟法第四百四十一條
、第四百四十三條提起非常上訴，以資糾正。」等語。
本院按判決不適用法則或適用不當者，為違背法令，刑事訴訟法
第三百七十八條定有明文。又依法應於審判期日調查之證據未予
調查，致適用法令違誤，而顯然於判決有影響者，該項確定判決
即屬違背法令，得提起非常上訴，亦有司法院釋字第一八一號解
釋可稽。而事實審法院對於被告有無累犯之事實，應否適用刑法
第四十七條累犯之規定加重其刑，即屬法院認定事實與適用法律
之基礎事項，客觀上有調查之必要，倘被告不合累犯之要件，而
事實審並未詳加調查，致判決時適用累犯之規定論處，即屬刑事
訴訟法第三百七十九條第十款所規定依法應於審判期日調查之證
據未予調查，其判決當然為違背法令。另按受徒刑之執行完畢，
或受一部之執行而赦免後，五年以內故意再犯有期徒刑以上之刑
之罪者，為累犯，為刑法第四十七條第一項所明定。又裁判確定
前犯數罪者，併合處罰之；數罪併罰，宣告多數有期徒刑者，於
各刑中之最長期以上，各刑合併之刑期以下，定其刑期，刑法第
五十條、第五十一條第五款定有明文。故刑法第四十七條第一項
所定「受徒刑之執行完畢」，就數罪併罰案件，係指所定之執行
刑執行完畢而言。如於定執行刑之前，因有一部分犯罪先確定，
形式上予以執行，仍應依刑法規定定其應執行之刑，俟檢察官指
揮執行「應執行刑」時，再就形式上已執行部分予以折抵，不能
謂先確定之罪已執行完畢。本件被告甲○○前因詐欺案件，經台
灣高雄地方法院以民國九十五年十一月十五日九十五年度簡字第
二二三號刑事簡易判決，判處有期徒刑三月，於九十六年三月六
日確定；又因竊盜案件，經同院以九十六年一月三十一日九十五
年度易字第二四六二號刑事判決，判處有期徒刑二月，於九十六
年三月十五日確定；又因施用毒品案件，經同院以九十六年二月
七日九十五年度訴字第四五六八號刑事判決，判處有期徒刑六月
，於九十六年三月二十六日確定；又因搶奪案件，經同院以九十
六年六月二十日九十六年度訴字第二０四五號刑事判決，判處有
期徒刑十月，於九十六年七月二十三日確定。上揭詐欺、竊盜、
施用毒品案件所處之刑，嗣經同院以九十六年八月三十一日九十
六年度聲減字第三九０六號刑事裁定，依序減為有期徒刑一月又
十五日、一月、三月，並定應執行刑為有期徒刑五月，如易科罰
金，以銀元三百元即新台幣九百元折算一日確定。嗣上揭搶奪案
件所處之刑，同院以九十六年十月十九日九十六年度聲減字第五
五四０號裁定，減為有期徒刑五月，並與上揭詐欺、竊盜、施用
毒品案件所處之刑，合併定應執行有期徒刑十月，如易科罰金，
以銀元三百元即新台幣九百元折算一日確定。台灣高雄地方法院
檢察署檢察官以九十六年執減更崔字第七０二四號執行指揮書指
揮執行，執行期滿日為九十六年十一月二十四日。惟被告另於九
十五年五月二十日犯竊盜罪，經台灣高雄地方法院以九十六年十
月十九日九十六年度簡上字第七一號刑事簡易判決，判處有期徒
刑五月，減為有期徒刑二月又十五日，如易科罰金，以銀元三百
元即新台幣九百元折算一日，於九十六年十一月十二日確定。被
告所犯上揭五案件所處之刑，再經同院以九十七年三月十四日九
十七年度審聲字第一六五號刑事裁定，定應執行刑為有期徒刑一
年又十五日確定。台灣高雄地方法院檢察署檢察官以九十七年執
更緝崔字第九０四號執行指揮書指揮執行，經扣除折抵已執行之
有期徒刑十月，執行期滿日期為九十七年十一月三日等情，此有
卷附被告之全國刑案資料查註紀錄表及各該刑事裁定可稽。雖被
告所犯上開詐欺、竊盜、施用毒品、搶奪等四案件所處之刑部分
，因先裁定確定，而於九十六年十一月二十四日執行期滿，然依
上揭說明，被告所犯上開詐欺、竊盜、施用毒品、搶奪、竊盜等
五案件所處之刑，仍應以所定「應執行刑」執行終了之日即九十
七年十一月三日始為執行完畢，不能謂於九十六年十一月二十四
日已執行完畢。是被告於九十七年五月十四日，再犯本件竊盜罪
時，其前所犯詐欺、竊盜、施用毒品、搶奪、竊盜等五罪所應執
行有期徒刑一年又十五日，應屬尚未執行完畢，即與累犯構成要
件不符。原審對於被告前所犯上開五罪所定應執行刑有期徒刑一
年又十五日，是否確已執行完畢，而與被告有無累犯事實有關之
事項，未詳予調查，即論以累犯並加重其刑，自屬依法應於審判
期日調查之證據未予調查，致適用法則不當，而顯然於判決有所
影響，判決當然違背法令。案經確定，且於被告不利，非常上訴
執以指摘，洵有理由，應由本院將原判決關於罪刑部分撤銷，改
判如主文第二項所示，以資救濟。
據上論結，應依刑事訴訟法第四百四十七條第一項第一款但書，
刑法第三百二十條第一項，刑法第四十一條第一項前段、第三十
八條第一項第二款，刑法施行法第一條之一，判決如主文。
中    華    民    國  九十八  年    九    月    十    日
                      最高法院刑事第十二庭
                          審判長法官  黃  一  鑫
                                法官  張  春  福
                                法官  林  勤  純
                                法官  李  錦  樑
                                法官  陳  國  文
      本件正本證明與原本無異
                                      書  記  官
中    華    民    國  九十八  年    九    月   十六   日
                                                      V
附錄：本案論罪科刑法條
刑法第三百二十條第一項：
意圖為自己或第三人不法之所有，而竊取他人之動產者，為竊盜
罪，處五年以下有期徒刑、拘役或五百元以下罰金。


司法院資訊處製作；財團法人民間司法改革基金會備份。
